臺北高等行政法院判決
　　　　　　　　　　　　　　　　　　 96年度簡字第00704號
原　　　告　甲○○
被　　　告　臺北市稅捐稽徵處
代　表　人　乙○○（處長）
上列當事人間因房屋稅事件，原告不服臺北市政府中華民國96年
7月4日府訴字第09670079700號訴願決定，提起行政訴訟。本院
判決如下：
　　主  文
原告之訴駁回。
訴訟費用由原告負擔。
　　事實及理由
一、原告主張：
    (一)原告所有臺北市○○區○○路4巷16號2樓房屋，就房屋價
      格言，其2樓決定書記載課稅面積為47.1平方公尺，房屋
      現值為新台幣（下同）40,600元，依房屋稅條例第15條第
      1項第9款規定，住家房屋現值在10萬元以下者免徵房屋稅
      ，在2樓加蓋之違建房屋，就算與基礎地同樣大面積，同
      等現值價格40,600元，兩者相加為81,200元，亦未達前開
      第9款法定10萬元金額，不到納稅標的。
    (二)依據房屋稅條例第10條規定，主管稽徵機關應依據不動產
      評價委員會之標準，核定房屋現值，並應通知納稅義務人
      ，如有異議，應於30日內提出申請重行核定，惟原告從未
      接獲此項法定通知，以致喪失申請重行核定之權利。
    (三)原徵收稅金機關，不依房屋登記面積及違章建築房屋現實
      狀況課稅，卻依據農林航空測量所83年航空照片研判徵稅
      ，該空照圖未歸納於稅捐或相關法規範圍內，作為徵稅依
      據，顯違背稅捐稽徵法及房屋稅相關規定。
    (四)按房屋稅條例第12條規定，每年徵收一次房屋，系爭房屋
      2樓頂增建部分，據決定書載53年間即已存在，距今40 餘
      年，依稅捐稽徵法第23條追徵時效所定，稅捐徵收期間為
      5年，自徵收法定期間屆滿起算，應繳之稅捐未於徵收期
      間徵起者，不得再行徵收，時效即已消滅。本件依法1 年
      1次之徵收期，已錯過40餘次之徵收機會後，現在再行補
      徵5年稅金，於法不合。
    (五)系爭房屋2樓增建之鐵皮屋，屋齡已逾40年，破爛不堪，
      應分文不值，反而估價超過基礎屋2樓價格為116,600元，
      有失公平云云。
    (六)提出本件訴願決定書等件影本為證。
    聲明：訴願決定、復查決定及原處分均撤銷。
          訴訟費用由被告負擔。
二、被告辯稱：
    (一)系爭房屋2樓部分原經被告所屬文山分處核定課徵房屋稅
      面積為47.1平方公尺，惟地政機關自65年5月29日起登記
      面積即為64.21平方公尺；系爭房屋頂樓76年6月12日經建
      管處查報新違建面積為72平方公尺、95年5月22日既存違
      建面積為120平方公尺；上開事實有臺北市政府工務局列
      管違建紀錄單、95年6月16日建管處違建查報案件清冊及
      76年6月12日、95年5月22日違建查報案件明細表、照片4
      幀、房屋稅籍主檔、地籍圖、航照圖、建物標示部等畫面
      附卷可參。被告所屬文山分處乃按房屋稅條例第3條、財
      政部70年11月24日台財稅第39856號函釋及臺北市違章建
      築處理要點壹、三、.二.規定，分別以2樓面積為64.2平
      方公尺自53年起、2樓頂增建面積72平方公尺部分自76年6
      月起、2樓增建面積55.8平方公尺部分及2樓頂增建面積38
      平方公尺部分自83年起課徵房屋稅，並重新核定房屋現值
      91年為228,600元、92年為224,700元、93年為220,900元
      、94年為217,100元及95年為213,200元。因系爭房屋現值
      已逾10萬元，經被告所屬文山分處審認系爭房屋不符房屋
      稅第15條第1項第9款規定，乃依稅捐稽徵法第21條第1項
      第2款及第2項規定，補徵系爭房屋91年至95年房屋稅，洵
      屬有據。是原告主張補徵5年稅金，係屬誤徵等節，應不
      足採。
    (二)系爭房屋係經被告所屬文山分處核定2樓面積為64.2平方
      公尺自53年起、2樓頂增建面積72平方公尺部分自76年6月
      起、2樓增建面積55.8平方公尺部分及2樓頂增建面積38平
      方公尺部分自83年起課徵房屋稅。惟依上開核定結果系爭
      房屋76年6月至83年間，2樓面積為64.2平方公尺、2樓頂
      增建面積為72平方公尺，則2樓頂增建面積較2樓面積大
      7.8平方公尺，與一般房屋之建築結構未合，是原核定2樓
      增建面積55.8平方公尺部分，全部自83年起課徵房屋稅容
      有未洽，經更正為7.8平方公尺部分自76年6月起、48平方
      公尺部分自83年起課徵房屋稅。
    (三)原告主張依稅捐稽徵法第23條追徵時效所定，稅捐徵收期
      間為5年，應繳之稅捐未於徵收期間徵起者，時效即已銷
      滅。現在再行補徵5年稅金，於法不合乙節，惟本件係補
      徵91年至95年房屋稅，查房屋稅條例第10條於90 年6月20
      日修正為：「主管稽徵機關應依據不動產評價委員會評定
      之標準，核計房屋現值。依前項規定核計之房屋現值，主
      管稽徵機關應通知納稅義務人。納稅義務人如有異議，得
      於接到通知書之日起30日內，檢附證件，申請重行核計。
      」本次係為「房屋現值改由稽徵機關依據不動產評價委員
      會評定之標準核計，以資簡化稽徵手續。」而修正，修正
      後納稅義務人除依房屋稅條例第7條規定，於房屋建造完
      成、增建、改建、變更使用或移轉、承典之日起30日內，
      向當地主管稽徵機關申報房屋稅籍有關事項及使用情形之
      外，已無需申報房屋現值。是原告所訴，顯係誤解法令。
      至原告主張原處分依據農林航空測量所83 年航空照片研
      判徵稅，該空照圖未歸納於稅捐或相關法規範圍內，作為
      徵稅依據，顯違背法令乙節，經查被告所屬文山分處已於
      95年7月13日以北市稽文山乙字第09590255300號函及於95
      年10月4日以北市稽文山乙字第00000000001號函請原告提
      供事證，其中95年10月4日之通知函業於95年10月5日送達
      ，此有掛號郵件收件回執附卷可參，惟原告迄未提供。是
      該分處逕依前揭查得資料，按財政部72年9月6日台財稅第
      36290號函發布之加強房屋稅稽徵方案三、(二)、2.規定
      ，逕行核定系爭房屋增建之稅籍資料，於法並無不合。原
      告空言主張系爭2樓頂增建建物已逾40年，惟未提出具體
      事證以實其說，委難採憑。從而，被告依上開查核結果，
      更正系爭房屋補徵稅額，並無不合等語。
    聲明：駁回原告之訴。
          訴訟費用由原告負擔。
三、按「稅捐之核課期間，依左列規定：二、依法…應由稅捐稽
    徵機關依稅籍底冊或查得資料核定課徵之稅捐，其核課期間
    為5 年。」；「在前項核課期間內，經另發現應徵之稅捐者
    ，仍應依法補徵或並予處罰；在核課期間內未經發現者，以
    後不得再補稅處罰。」；「前條第1 項核課期間之起算，依
    左列規定：四、由稅捐稽徵機關按稅籍底冊或查得資料核定
    徵收之稅捐，自該稅捐所屬徵期屆滿之翌日起算。」，稅捐
    稽徵法第21條第1 項第2 款、第2 項及第22條第4 款各定有
    明文。次按「本條例用辭之定義如左﹕一、房屋，指固定於
    土地上之建築物，供營業、工作或住宅用者。二、增加該房
    屋使用價值之建築物，指附屬於應徵房屋稅房屋之其他建築
    物，因而增加該房屋之使用價值者。」；「房屋稅，以附著
    於土地之各種房屋，及有關增加該房屋使用價值之建築物，
    為課徵對象。」；「房屋稅向房屋所有人徵收之。…」；「
    未辦建物所有權第1 次登記且所有人不明之房屋，其房屋稅
    向使用執照所載起造人徵收之；無使用執照者，向建造執照
    所載起造人徵收之；無建造執照者，向現住人或管理人徵收
    之。」；「房屋稅依房屋現值，按左列稅率課徵之：一、住
    家用房屋最低不得少於其房屋現值百分之一點二，最高不得
    超過百分之二。但自住房屋為其房屋現值百分之一點二。」
    ；「納稅義務人應於房屋建造完成之日起30日內檢附有關文
    件，向當地主管稽徵機關申報房屋稅籍有關事項及使用情形
    ；其有增建、改建、變更使用或移轉、承典時，亦同。」；
    「主管稽徵機關應依據不動產評價委員會評定之標準，核計
    房屋現值。依前項規定核計之房屋現值，主管稽徵機關應通
    知納稅義務人。納稅義務人如有異議，得於接到通知書之日
    起30日內，檢附證件，申請重新核計。」；「房屋標準價格
    ，由不動產評價委員會依據下列事項分別評定，並由直轄市
    、縣（市）政府公告之：一、按各種建造材料所建房屋，區
    分種類及等級。二、各類房屋之耐用年數及折舊標準。三、
    房屋所處街道村里之商業交通情形及房屋之供求概況，並比
    較各該不同地段之房屋買賣價格減除地價部分，訂定標準。
    」；「房屋稅每年徵收1 次，其開徵日期由省（市）政府定
    之。」；「私有房屋有下列情形之一者，免徵房屋稅：九、
    住家房屋現值在新臺幣10萬元以下者。…」；「房屋稅徵收
    細則，由各直轄市及縣（市）政府依本條例分別擬訂，報財
    政部備案。」，房屋稅條例第2 條、第3 條、第4 條第1 項
    、第4 項、第5條 第1 款、第7 條、第10條、第11條第1 項
    、第12條第1 項、第15條第1 項第9 款及第24條亦各定有明
    文。再按「本自治條例依房屋稅條例第24條規定制定之。」
    ；「本市房屋稅依房屋現值，按下列稅率課徵之：一、住家
    用房屋，百分之一點二。」，臺北市房屋稅徵收自治條例第
    1 條及第4 條第1 項第1 款各定有明文。再者，財政部67年
    3 月4 日臺財稅第31475 號函釋略以，房屋稅係以附著於土
    地之各種房屋及有增加房屋使用價值之建築物為課徵對象，
    無照違章建築房屋，自不例外。至房屋稅之完納，僅表示納
    稅義務之履行，不能據以使無照違章建築房屋，變成合法等
    語；財政部賦稅署81年3 月27日臺稅三發第810781076 號函
    釋略以，依房屋稅條例第3 條規定：「房屋稅以附著於土地
    之各種房屋及有關增加該房屋使用價值之建築物為課徵對象
    。」所稱之「建築物」依建築法第4 條規定為定著於土地上
    或地面下，具有頂蓋、樑柱或牆壁，供個人或公眾使用之構
    造物或雜項工作物等語。該等函釋核與相關法規，並無不合
    。
四、(一)本件原告所有系爭臺北市○○區○○路4 巷16號2 樓房屋
      ，原經被告所屬文山分處核定免徵房屋稅（課稅面積為
      47.1平方公尺，房屋現值為40,600元，依房屋稅條例第15
      條第1 項第9 款規定，住家房屋現值在10萬元以下者免徵
      房屋稅）在案。嗣該分處依臺北市政府工務局建築管理處
      （自95年8 月1 日起改隸臺北市政府都市發展局）95年5
      月22日查報系爭房屋之屋頂平臺違建（面積：120 平方公
      尺）及地政機關之建物登記資料（面積：64.21 平方公尺
      ），查得系爭房屋有課稅面積不符及增建情事，乃以95年
      7 月13日北市稽文山乙字第09590255300 號函請原告申報
      房屋現值及使用情形。惟原告並未申報，被告所屬文山分
      處乃依查得資料更正系爭房屋課稅面積共計為120 平方公
      尺(包 括登記面積64.2平方公尺及增建面積55.8平方公尺
      ) 及頂樓增建面積為11 0平方公尺，並以系爭房屋現值自
      91年起已逾10萬元，不符房屋稅條例第15條第1 項第9 款
      規定，乃補徵系爭房屋91年至95年房屋稅計14,820元。
    (二)原告於95年9 月12日申請更正，經被告所屬文山分處分別
      以95年10月4 日北市稽文山乙字第00000000001 號及同日
      期之第00000000000 號函請原告及臺北市政府建築管理處
      提供系爭房屋及其頂樓興建完成及違建最早列管日期等相
      關資料。惟原告迄未提供，該分處乃依臺北市政府建築管
      理處95年10月23日北市都建查字第09571023200 號函查復
      資料，更正核定系爭房屋面積自53年起為64.2平方公尺、
      76 年6月起樓頂增建面積為72平方公尺、83年起並增建面
      積55.8平方公尺及樓頂增建面積為38平方公尺分別課徵房
      屋稅，並更正房屋現值91年為228,600 元、92年為
      224,700 元、93年為220,900 元、94年為217,100 元及95
      年為213,200 元，及更正補徵91年至95年房屋稅計13,252
      元。原告不服，申請復查，經被告以96年3 月9 日北市稽
      法乙字第09530299700 號復查決定：「申請人所有本市○
      ○區○○路4 巷16號2 樓房屋補徵91年至95年房屋稅額更
      正為新臺幣2,731 元、2,684 元、2,637 元、2,592 元及
      2,546 元，共計新臺幣13,190元。」。原告仍不服，提起
      訴願，而遭駁回，遂向本院提起本件行政訴訟等情等情，
      為兩造所不爭，且有上開各該函文、原處分、復查決定書
      及訴願決定書等件影本附原處分卷及訴願機關卷可稽。依
      前述兩造主張之意旨，本件兩造間之爭點厥為：
      (一)系爭房屋之價值是否符合課徵房屋稅之標準？
      (二)被告經復查重核補徵系爭房屋91年至95年房屋稅，有無
        違誤？
五、系爭房屋之價值是否符合課徵房屋稅之標準？
    經查，原告所有系爭房屋，原經被告所屬文山分處核定免徵
    房屋稅在案；嗣該分處查報系爭房屋有屋頂平臺違建，並依
    地政機關之建物登記資料，查得系爭房屋有課稅面積不符及
    增建情事，乃依查得資料，以系爭房屋現值自91 年 起已逾
    10萬元，不符房屋稅條例第15條第1 項第9 款規定，乃補徵
    系爭房屋91年至95年房屋稅等情，有臺北市政府工務局建築
    管理處之違建查報案件明細表（查報文號000-00-00 拍照列
    管：000-00000000）、違章查報案件清冊、採證照片、臺北
    市政府古亭地政事務所核發之建築改良物勘測成果表及建物
    標示部查詢及房屋稅主檔查詢等影本附原處分卷（第34頁、
    第35頁、第6 頁、第26頁以下、第27頁、第31頁以下及第9
    頁以下），以及大批補徵核定單、核定計算明細表及房屋稅
    主檔查詢等影本附本院卷可稽；系爭房屋之房屋現值於91年
    已逾10萬元，依前揭規定，自符合課徵房屋稅之標準，先予
    敘明。
六、被告經復查重核補徵系爭房屋91年至95年房屋稅，有無違誤
    ？
    (一)經查，原告所有系爭房屋，原經被告所屬文山分處核定免
      徵房屋稅在案。嗣該分處查報系爭房屋之屋頂平臺違建（
      面積：120 平方公尺），及地政機關之建物登記資料（面
      積：64.21 平方公尺），查得系爭房屋有課稅面積不符及
      增建情事，乃以95年7 月13日北市稽文山乙字第
      09590255300 號函請原告申報房屋現值及使用情形。惟原
      告並未申報，被告所屬文山分處乃依查得資料，更正系爭
      房屋課稅面積為120 平方公尺（包括登記面積64.2平方公
      尺及增建面積55.8平方公尺）及頂樓增建面積為110 平方
      公尺，並以系爭房屋現值自91 年 起已逾10萬元，不符房
      屋稅條例第15條第1 項第9 款規定，乃補徵系爭房屋91年
      至95年房屋稅計14,820元等情，為兩造所不爭。原告於95
      年9 月12日申請更正，經被告所屬文山分處分別函請原告
      及臺北市政府建築管理處提供系爭房屋及其頂樓興建完成
      及違建最早列管日期等相關資料。惟原告迄未提供，該分
      處乃依臺北市政府建築管理處95年10月23 日 北市都建查
      字第09571023200 號函及檢附資料（最初查報日期：76年
      6 月12日，違建面積：72平方公尺），更正核定系爭房屋
      自53年起面積為64.2平方公尺、自76年6 月起2 樓頂增建
      面積為72平方公尺、自83年起並增建面積55.8平方公尺及
      樓頂增建面積為38平方公尺課徵房屋稅，並更正房屋現值
      91年為228,600 元、92年為224,700 元、93 年 為
      220,900 元、94年為217,100 元及95年為213,200 元，及
      更正補徵91年至95年房屋稅計13,252元等情，亦為兩造所
      不爭執，有臺北市政府建築管理處函及違建查報案件明細
      表（查報文號000-00-00 處稿：000-00000000）影本附原
      處分卷（第33頁以下）可稽。又原告申請復查後，經被告
      重核結果，以系爭房屋76年6 月至83年間，面積為64.2平
      方公尺、樓頂增建面積為7 2 平方公尺，則樓頂增建面積
      較主建物面積超過7.8 平方公尺，與一般房屋之建築結構
      未合，是原核定增建面積55.8平方公尺部分，應更正為
      7.8 平方公尺部分自76年6 月起、48平方公尺部分自83年
      起課徵房屋稅，且其認列折舊年數亦已變更，爰以96年3
      月9 日北市稽法乙字第09 5302 99700 號復查決定更正原
      補徵91年至95 年 房屋稅額，即系爭房屋91年至95年房屋
      稅額分別為2,731 元、2,684 元、2,637 元、2,592 元及
      2,546 元，共計13,190元，有更正核定單等件影本附本院
      卷可稽，核無不合。
    (二)原告主張其於30年前購買系爭房屋時，屋頂已有增建部分
      ，多年來從未徵收房屋稅，及增建部分已有40餘年，其間
      買賣轉手多次，建造人無從查考云云。惟依前揭房屋稅條
      例第3 、4 、5 條等規定意旨，房屋稅係以附著於土地之
      各種房屋及有增加房屋使用價值之建築物之所有人、現住
      人或管理人為課徵對象，所稱「建築物」，係指定著於土
      地上或地面下，具有頂蓋、樑柱或牆壁，供個人或公眾使
      用之構造物或雜項工作物，無照違章建築房屋亦包括在內
      ；本件原告既自承其購屋前，屋頂已有增建之構造物，縱
      非屬房屋登記坪數，客觀上即得認定為增加房屋使用價值
      之建築物，自應併原有建物核課房屋稅。原告主張，尚非
      可採。
    (三)又原告主張依房屋稅條例第12條及稅捐稽徵法第23條等規
      定，房屋稅每年徵收1 次，稅捐徵收期間為5 年，被告既
      認定系爭房屋增建部分係於53年即已存在，卻遲誤每年1
      次之徵收期，嗣後補徵5 年房屋稅，已罹於消滅時效云云
      。按房屋稅條例第12條第1 項規定，房屋稅應按年徵收，
      故應逐年觀察，各年度有無超過5 年之核課期間。又稅捐
      稽徵法第21條第1 項第2 款、第2 項及第22條第4款 等規
      定，依法應由稅捐稽徵機關依稅籍底冊或查得資料核定課
      徵之稅捐，核課期間為5 年，在該核課期間內，經另發現
      應徵之稅捐者，仍應依法補徵；其核課期間之起算，自該
      稅捐所屬徵期屆滿之翌日起算。本件被告所屬文山分處於
      系爭房屋91年至95年期房屋稅之5 年核課期間內，查得系
      爭房屋及屋頂有增建構造物並經查報列管違建之情事，並
      以95年8 月2 日北市稽文山乙字第09590285700 號函核定
      補徵系爭房屋91年至95年房屋稅額，並未逾核課期間。原
      告上開主張，並非可採。
    (四)至於原告主張被告並未將核計房屋現值通知納稅義務人，
      因其從未接獲通知，無從表示異議云云。經查，被告所屬
      文山分處前以95年8 月2 日北市稽文山乙字第
      09590285700 號函檢送91年至95年補徵房屋稅繳款書時，
      該函業已告知原告系爭房屋之增建面積及91年房屋現值等
      情，有該函及送達回執附原處分卷（附件8 ）可稽，且上
      開各年度補徵房屋稅繳款書，已記載系爭房屋之課稅現值
      等情，且為原告所不否認。原告此部分主張，亦非可採。
七、從而，本件被告所屬文山分處補徵原告系爭房屋91年至95年
    房屋稅，經復查決定更正補徵91年至95年房屋稅額計13,190
    元，於法並無違誤。訴願決定遞予維持，亦無不合。原告徒
    執前詞，訴請撤銷，為無理由，應予駁回。
據上論結，本件原告之訴為無理由，依行政訴訟法第98條第1項前
段、第233條、第236條之規定，判決如主文。
中　　華　　民　　國　　96　　年　  12　　月　 31  　 日
                  　　　　 第五庭　法　官  蕭忠仁
上為正本係照原本作成。
本件以訴訟事件所涉及之法律見解具有原則性者為限，始得於本
判決送達後20日內向本院提出上訴狀並表明上訴理由，如已於本
判決宣示後送達前提起上訴者，應於判決送達後20日內補具上訴
理由（均按他造人數附繕本），且經最高行政法院許可後方得上
訴。
中　　華　　民　　國　　96　　年　  12　　月　 31  　 日
 　　  　　　　　　　   　　　     書記官  蕭純純
